【裁判字號】    97,家抗,46
【裁判日期】    970902
【裁判案由】    指定親屬會議成員
【裁判全文】
臺灣臺北地方法院民事裁定              97年度家抗字第46號
    抗  告  人  丁○○
    非訟代理人  蔡正廷律師
    複代理人    林正疆律師
    相  對  人  甲○○
    非訟代理人  林正隆律師
上列抗告人因相對人聲請指定親屬會議成員事件，對於本院於民
國97年3月28 日97年度家聲字第97號裁定不服，提起抗告，本院
合議庭裁定如下：
    主  文
原裁定指定林衡約、潘林衡靜為被繼承人之親屬會議會員部分廢
棄。
上開廢棄部分指定丙○○、乙○○為被繼承人林蕭翠香之親屬會
議會員。
抗告費用新臺幣壹仟元由相對人負擔。
    理  由
一、本件相對人（即原審聲請人，下稱相對人）於原審聲請意旨
    略以：被繼承人林蕭翠香於民國95年1月3日死亡，相對人日
    前發現被繼承人林蕭翠香於91年11月24日曾請律師代筆遺囑
    ，依遺囑內容所示，其遺贈遺產之半數淨額與相對人，故相
    對人為受遺贈人，係屬利害關係人。經查被繼承人並無民法
    所定之親屬會議會員，相對人有權召集被繼承人林蕭翠香之
    親屬會議，而為提示上開遺囑內容，相對人自有向鈞院聲請
    指定被繼承人林蕭翠香之親屬會議會員之必要等語。
二、原裁定意旨略以：查相對人主張被繼承人林蕭翠香已於95年
    1月3日死亡，被繼承人林蕭翠香並無民法所定之親屬會議會
    員，故該遺產並無人管理，相對人為受遺贈人，係屬利害關
    係人，此有林蕭翠香之戶籍資料、遺囑、繼承系統表在卷足
    憑，相對人聲請指定林衡恢、林衡約、林衡達、丁○○、潘
    林衡靜為被繼承人林蕭翠香之親屬會議會員，於法尚無不合
    等語。
三、抗告意旨略以：原審指定林衡約、潘林衡靜為被繼承人林蕭
    翠香之親屬會議會員部分，查該二人長年旅居國外，實際上
    無法親自行使親屬會議成員之職權，將造成親屬會議不可能
    全員出席協商，僅由其他三人行使，違背民法第1130條規定
    親屬會議會員為五人之立法意旨，且相對人早知悉兩位在國
    外不可能回國出席親屬會議，仍聲請指定為親屬會議會員，
    乃因有意造成親屬會議最後由相對人之父親林衡達與第三人
    林衡恢、抗告人丁○○參加，相對人只要掌握林衡恢這一票
    ，即可輕易主宰親屬會議之決定，進而間接掌控被繼承人林
    蕭翠香之遺產，而丙○○、乙○○同為被繼承人之一親等直
    系血親卑親屬，長期定居於國內，顯更適合為本件親屬會議
    之會員，為此提起抗告，求予廢棄原裁定，指定林衡約、潘
    林衡靜二人為會員部分，變更為以丙○○、乙○○為被繼承
    人林蕭翠香之親屬會議會員等語。
四、經查：按民法第1135條規定「親屬會議，非有三人以上出席
    ，不得開會；非有出席會員過半數之同意，不得為決議。」
    ，復按親屬會議之會員，應於會議時自行出席，不得使他人
    代理 (最高法院31年上字第637 號判例參照)， 原審指定親
    屬會議會員中之林衡約、潘林衡靜二人長年旅居於國外，業
    據證人丙○○到庭具結證屬實 (見97年8 月13日準備程序筆
    錄)， 並有入出境資料在卷可稽，且為相對人不爭執，堪信
    為真。則揆諸以前揭最高法院判例意旨，親屬會議之會員，
    必須親自出席親屬會議，而林衡約、潘林衡靜二人長年旅居
    於國外，雖可由國外回國出席親屬會議，但實際上親自行使
    親屬會議會員之職權實有困難，並經本院詢問被繼承人林蕭
    翠香第一順位法定繼承人丙○○、乙○○皆有意願擔任親屬
    會議會員，且相對人亦表示同意 (見同上筆錄)， 是認抗告
    意旨，洵屬有理，爰由本院將原裁定指定林衡約、潘林衡靜
    為被繼承人之親屬會議會員部分予以廢棄改判並指定丙○○
    、乙○○為被繼承人林蕭翠香之親屬會議會員，爰裁定如主
    文。
中    華    民    國    97    年    9     月  2      日
                    家事法庭審判長法  官  曾部倫
                                  法  官  李莉苓
                                  法  官  彭南元
以上正本係照原本作成。
如提起再抗告者，應於裁定送達後10日內依非訟事件法第45條第
3 項「僅得以適用法規顯有錯誤為理由，並經原法院許可者為限
」之規定，向本院提出再抗告狀（須按他造人數附具繕本），且
須敘明理由，並繳納再抗告費用新臺幣1 千元。
中    華    民    國    97    年    9     月    5     日
                                  書記官  尹遜言


司法院資訊處製作；財團法人民間司法改革基金會備份。
